臺灣高等法院高雄分院刑事裁定        100年度交抗字第246號
抗  告  人
即受處分人  江怡萱
上列抗告人因違反道路交通管理處罰條例聲明異議案件，不服臺
灣高雄地方法院中華民國100 年8 月18日裁定（100 年度交聲字
第1736號），提起抗告，本院裁定如下：
    主  文
抗告駁回。
    理  由
一、抗告意旨略以：異議人因遭受家暴問題，於98年9 月3 日，
    即搬出戶籍地址高雄市仁武區○○○路100 巷26弄26號，此
    段期間與異議人之夫尚有訴訟，故未曾收受舉發違反道路交
    通管理事件通知單（下稱舉發通知單）。迄100 年5 月27日
    異議人始經法官協調協議離婚，始於100 年6 月間，始將戶
    籍地遷至現址，而於100 年7 月16日收到裁決書，在此之前
    ，均未知悉該違規罰鍰之事，故不知有罰單未繳，並非故意
    置之不理，請體恤特殊狀況。爰依法聲明異議，請求撤銷逾
    期罰緩云云。
二、原審以：(一)原處分意旨略以：受處分人即異議人江怡萱所有
    車牌號碼59 0-EBX號重機車（下稱系爭機車），於民國100
    年1 月2 日14時55分許，在高雄市○○路與大連路之有燈光
    號誌管制交岔路口，有闖越紅燈之違規行為，經科學儀器拍
    照並由警逕行舉發，爰依道路交通管理處罰條例第53條第1
    項、第63條第1 項第3 款之規定，裁處異議人罰鍰新臺幣（
    下同）2,700 元，並記違規點數3 點等語。(二)異議意旨略以
    ：異議人因遭受家暴問題，自98年9 月間起，即搬出戶籍地
    址高雄市仁武區○○○路100 巷26弄26號，故未曾收受舉發
    通知單。異議人於100 年6 月間，始將戶籍地遷至現址，而
    於100 年7 月16日收到裁決書，在此之前，均未知悉該違規
    罰鍰之事，故不知有罰單未繳，並非故意置之不理。爰依法
    聲明異議，請求撤銷逾期罰緩。(三)按汽車駕駛人，行經有燈
    光號誌管制之交岔路口闖紅燈者，處1,800 元以上5,400 元
    以下罰鍰，並記違規點數3 點；道路交通管理處罰條例第53
    條第1 項、第63條第1 項第3 款分別定有明文。又本條例所
    定罰鍰之處罰，受處罰人接獲違反道路交通管理事件通知單
    後，不依通知所定期限前往指定處所聽候裁決，且未依規定
    期限繳納罰鍰結案或向處罰機關陳述意見者，處罰機關得逕
    行裁決之；同條例第9 條第1 項亦規定明確。次按處理違反
    道路交通管理事件，有關文書送達之程序，依行政程序法之
    規定；送達，於應受送達人之住居所、事務所或營業所為之
    ；於應送達處所不獲會晤應受送達人時，得將文書付與有辨
    別事理能力之同居人、受僱人或應送達處所之接收郵件人員
    。送達，不能依前2 條規定為之者，得將文書寄存送達地之
    地方自治或警察機關，並作送達通知書兩份，1 份黏貼於應
    受送達人住居所、事務所、營業所或其就業處所門首，另1
    份交由鄰居轉交或置於該送達處所信箱或其他適當位置，以
    為送達。前項情形，由郵政機關為送達者，得將文書寄存於
    送達地之郵政機關；違反道路交通管理事件統一裁罰基準及
    處理細則第5 條、行政程序法第72第1 項前段、第73條第1
    項及第74條第1 項、第2 項亦有明文。再者，行政機關依行
    政程序法而為文書之送達，專依該法律之規定，且該法並無
    準用民事訴訟法或刑事訴訟法關於寄存送達自寄存之日起10
    日生效規定之規定，是文書合法寄存送達後，當自寄存之日
    起即時生效（參見最高行政法院95年度裁字第634 號裁定、
    臺灣高雄高等行政法院94年度訴字第720 號裁定）。(四)經查
    ：(1)系爭機車於前揭時、地闖越紅燈，經警掣單逕行舉發，
    且未於舉發通知單所載之應到案日期前到案等情，此為異議
    人所不爭執，並有交通部公路總局高雄區○○○○○道路交
    通管理事件裁決書1 份、違規採證相片2 張（詳卷第7 頁、
    第9 頁反面）附卷可稽；是異議人所有系爭機車行經有燈光
    號誌管制之交岔路口闖紅燈之違規行為，應堪認定。(2)異議
    人雖辯稱未收到舉發通知單云云。惟本件舉發通知單，係經
    原舉發單位高雄市政府警察局交通隊以掛號郵務方式寄送至
    異議人之戶籍地址即高雄市仁武區○○○路100 巷26弄26號
    ，郵務人員未晤受送達人，亦無同居人、受僱人或接收郵件
    人員，乃於100 年1 月27日寄存於上開地址管轄郵局即仁武
    郵局，並作成送達通知書2 份，1 份黏貼於應受送達人門首
    ，另1 份置於受送達處所信箱或適當位置以為送達等情，有
    送達證書1 紙（詳卷第9 頁）可按；揆諸上開說明，應認本
    件舉發通知單已依法寄存送達予異議人，而生送達之效力，
    縱異議人未臨櫃領取而實際收受該舉發通知單，亦不影響該
    舉發通知單已合法送達之事實。(3)綜上所述，異議人既有行
    經有燈光號誌管制之交岔路口闖紅燈之違規事實，上開舉發
    通知單復已合法送達異議人，則異議人未於舉發通知單所載
    應到案日期即100 年3 月1 日前，至應到案處所高雄區監理
    所聽候裁決，亦未於到案日期前繳納罰鍰結案或向處罰機關
    陳述意見，原處分機關依道路交通管理處罰條例第9 條第1
    項規定、道路交通管理處罰條例第53條第1 項、第63條第1
    項第3 款規定，以異議人逾越應到案期限60日以上，逕依立
    法者於道路交通管理處罰條例第12條第3 項授權行政機關訂
    定之違反道路交通管理事件統一裁罰標準表之規定，以罰鍰
    2,700 元裁處，並記違規點數3 點，自屬合法。異議人以未
    收受舉發通知單為由，聲明異議請求撤銷逾期罰緩，為無理
    由，因而駁回異議之聲明等情。
三、本院查：
  (一)按汽車駕駛人，行經有燈光號誌管制之交岔路口闖紅燈者，
    處1,800 元以上5,400 元以下罰鍰，並記違規點數3 點；道
    路交通管理處罰條例第53條第1 項、第63條第1 項第3 款分
    別定有明文。又本條例所定罰鍰之處罰，受處罰人接獲違反
    道路交通管理事件通知單後，不依通知所定期限前往指定處
    所聽候裁決，且未依規定期限繳納罰鍰結案或向處罰機關陳
    述意見者，處罰機關得逕行裁決之；同條例第9 條第1 項亦
    規定明確。次按處理違反道路交通管理事件，有關文書送達
    之程序，依行政程序法之規定；送達，於應受送達人之住居
    所、事務所或營業所為之；於應送達處所不獲會晤應受送達
    人時，得將文書付與有辨別事理能力之同居人、受僱人或應
    送達處所之接收郵件人員。送達，不能依前2 條規定為之者
    ，得將文書寄存送達地之地方自治或警察機關，並作送達通
    知書兩份，1 份黏貼於應受送達人住居所、事務所、營業所
    或其就業處所門首，另1 份交由鄰居轉交或置於該送達處所
    信箱或其他適當位置，以為送達。前項情形，由郵政機關為
    送達者，得將文書寄存於送達地之郵政機關；違反道路交通
    管理事件統一裁罰基準及處理細則第5 條、行政程序法第72
    第1 項前段、第73條第1 項及第74條第1 項、第2 項亦有明
    文（自寄存之日起，經10日始發生送達效力，原裁定認為當
    自寄存之日起即時生效尚有誤會，應予更正，惟不影響本案
    之認定）。
  (二)抗告人雖辯稱因受家暴離開戶籍處所，並未收到舉發通知單
    云云。惟本件舉發通知單，係經原舉發單位高雄市政府警察
    局交通隊以掛號郵務方式寄送至異議人之戶籍地址即高雄市
    仁武區○○○路100 巷26弄26號，郵務人員未晤受送達人，
    亦無同居人、受僱人或接收郵件人員，乃於100 年1 月27日
    寄存於上開地址管轄郵局即仁武郵局，並作成送達通知書2
    份，1 份黏貼於應受送達人門首，另1 份置於受送達處所信
    箱或適當位置以為送達等情，有送達證書1 紙可按；揆諸上
    開說明，應認本件舉發通知單已依法寄存送達予異議人，而
    生送達之效力。縱抗告人因受家暴離開戶籍處所，但其竟未
    申報戶籍變動以致未收到舉發通知單，仍應歸責於抗告人，
    尚難因其未實際收受該舉發通知單，而否定該舉發通知單已
    合法送達之事實。
  (三)抗告人既有行經有燈光號誌管制之交岔路口闖紅燈之違規事
    實，上開舉發通知單復已合法送達異議人，則抗告人未於舉
    發通知單所載應到案日期即100 年3 月1 日前，至應到案處
    所高雄區監理所聽候裁決，亦未於到案日期前繳納罰鍰結案
    或向處罰機關陳述意見，原處分機關依道路交通管理處罰條
    例第9 條第1 項規定、道路交通管理處罰條例第53條第1 項
    、第63條第1 項第3 款規定，以抗告人逾越應到案期限60日
    以上，逕依立法者於道路交通管理處罰條例第12條第3 項授
    權行政機關訂定之違反道路交通管理事件統一裁罰標準表之
    規定，以罰鍰2,700 元裁處，並記違規點數3 點，自屬合法
    。原審因而駁回受處分人異議之聲明，核無不當。抗告人仍
    執前詞，以因家暴關係離家，未收受舉發通知單為由，指摘
    原裁定不當，為無理由，應予駁回。
據上論結，應依道路交通事件處理辦法第25條，刑事訴訟法第41
2 條，裁定如主文。
中    華    民    國   100    年    10    月     6    日
                刑事第五庭    審判長法  官  曾永宗
                                    法  官  鍾宗霖
                                    法  官  任森銓
以上正本證明與原本無異。
不得再抗告。
中    華    民    國   100    年    10    月    6     日
                                    書記官  呂素珍